最高法院刑事判決　　　　　　　　　　　　　　　九十三年度台上字第二０三六號
　　上　訴　人　甲○○
　　選任辯護人　蔡瑞麟律師
右上訴人因偽造有價證券案件，不服台灣高等法院中華民國九十年五月二日第二審判
決（九十年度上易字第一三三四號，起訴案號：台灣台北地方法院檢察署八十七年度
偵字第二二九四七號），提起上訴，本院判決如左：
    主  文
上訴駁回。
    理  由
按刑事訴訟法第三百七十七條規定，上訴於第三審法院，非以判決違背法令為理由，
不得為之。是提起第三審上訴，應以原判決違背法令為理由，係屬法定要件。如果上
訴理由狀並未依據卷內訴訟資料，具體指摘原判決不適用何種法則或如何適用不當，
或所指摘原判決違法情事，顯與法律規定得為第三審上訴理由之違法情形，不相適合
時，均應認其上訴為違背法律上之程式，予以駁回。本件上訴意旨略稱：(一)原審變更
起訴法條未盡刑事訴訟法第九十五條告知之義務，亦未提示偽造之支票，於法有違。
(二)檢察官並未就偽造有價證券部分起訴，原判決論處偽造有價證券罪刑，有未受請求
之事項予以判決之違法。(三)本件寶島商業銀行支票帳戶00000000帳號，於王
年泰變更負責人印鑑之前即已存在，該帳號戶名為活力康貿易有限公司（下稱活力康
公司），該支票帳號無誤，公司也確實存在，雖公司之負責人係冒他人之名，然代表
人與公司登記事項卡、印鑑等亦屬相同，支票亦屬真實，金額未竄改，即係以公司為
發票人，亦符銀行所留印鑑，自不該當於偽造有價證券罪之要件，原判決論處偽造有
價證券罪刑，認事用法顯有違誤。(四)上訴人於原審聲請向台北市政府調閱活力康公司
申請資料、鑑定卷附契約上「陳榮均」之簽名及調閱同案被告劉邦鎯、朱錦棠案內有
關上訴人之證人筆錄，證明上訴人並非本案之共同正犯，更無共謀之犯意，原判決未
予調查，遽為上訴人不利之判決，即有調查之職責未盡之違法。(五)本件原審於審判期
日並未將卷宗內之筆錄及其他證據提示命上訴人辯論，亦未詢問上訴人對於調查之證
據有無意見，且於作完審判筆錄後，未交予辯護人或上訴人查閱筆錄有無錯誤，更未
命上訴人簽名，該審判筆錄與實際情形有極大出入，有違刑事訴訟法第三百七十九條
第十款及第一百五十五條第二項之規定等語。
惟查：本件原判決撤銷第一審不當之判決，改判論處上訴人甲○○以共同連續意圖供
行使之用，而偽造有價證券罪刑。係依憑上訴人於警詢及偵查中供稱：「我係於民國
八十七年六月初與王年泰（另案審理中）認識，……而他向我表示有能力可以虛設公
司行號向廠商詐騙財物而短期致富，因我急需用錢，故才和他共謀組詐騙集團後，由
王年泰向綽號『小葉』者聯繫，並由我出資新台幣（下同）四十萬元購得『活力康』
公司執照，再由王年泰負責將我提供之相片偽造出『陳榮均』身分證一枚，而他本人
則持用變、偽造之『蕭雙旺』身分證……，俟公司資料及地點就緒後，即開始向廠商
叫貨詐騙財物」、「（問：你們詐騙廠商電腦、行動電話、電腦相關設備、裝潢？）
有，被害人有沈玠忠、寧遠電腦網路有限公司（下稱寧遠公司）、新禾公司、赫德資
訊有限公司（下稱赫德公司）、原毅實業有限公司（下稱原毅公司）、立德資訊公司
（下稱立德公司）、新遠東、林文榜、向穩企業有限公司（下稱向穩公司）、葳訊企
業有限公司（下稱葳訊公司）、臺灣文筆機構、泰一電器……。」、「 (問：被害人
指證被詐購物品及金額，有何意見？）除泰一公司部分，我不清楚外，其他部分沒意
見」等語。核與被害人許永富於第一審法院所證：「八十七年六月十日之前，我是屬
個人工作室，與其他電腦公司有合作，陳榮均（即上訴人假冒之名，下同）打電話與
我洽談，說活力康公司要洽裝電腦的事情，我就到活力康公司與陳某及蕭雙旺（即王
年泰假冒之名，下同）直接談，後來他先訂一部桌上型電腦並測試，在六月十五日前
又訂了二部，在十五日至十九日之間，陳榮均叫我到公司拿票，在十九日我又送二十
六部電腦到龍江機構，五部到活力康公司，全部電腦總價約一百多萬元……。十九日
我拿到三張票，他們二次給票，都是陳榮均在支票正面蓋發票人章，公司大章都是蕭
某蓋的。……整件事是陳榮均及蕭雙旺主導，七月三日發生事情後，我到他們公司去
談，在主導談判的是陳榮均」等語及其餘被害人林文榜、沈玠忠、寧遠公司實際負責
人鄭哲揚、向穩公司業務專員劉嘉習、台灣文筆機構業務主管張哲雄、生活概念科技
股份有限公司（下稱生活科技公司）區經理徐鳴意、赫德公司會計胡小美、原毅公司
業務員潘正倫、立德公司負責人徐順全、葳訊公司業務員何祈宏供證及證人陳盛和、
劉漢庭證述之情節相符。復有寶島商業銀行儲蓄部八十八年八月四日寶銀儲蓄字第八
八一九七號函附活力康公司負責人開戶暨更換申請書、印鑑卡、公司執照、台北市政
府營利事業登記證、偽造之「陳榮均」身分證（均影本）、台北市政府建設局八十七
年六月五日建一字第八七二九七一九一號函（核准活力康公司申請變更登記覆函）所
附活力康公司章程、股東同意書（均影本）、生活科技公司商品訂購成交單三紙、統
一發票三紙、如原判決附表（下稱附表）(三)編號１所示支票暨其退票理由單各一紙（
均影本）、赫德公司報價單一紙、電腦銷售合約書一份（均影本）、附表(三)編號２、
３所示支票暨其退票理由單各一紙（均影本）、向穩公司出貨單六紙、統一發票三紙
、器材買賣合約書一份、附表(三)編號４、５所示支票暨其退票理由單各一紙（均影本
）附卷，及電腦螢幕八個、冰箱一台、影印機一台、電話交換機一台、電話機十七具
、電腦主機外殼五個、小圓桌一張、辦公椅二張、鍵盤十二個、滑鼠十個、喇叭十二
盒、電腦聲霸卡四片、電腦夾七個、護目鏡七個、電腦防塵套十三個、滑鼠墊二十五
個、打卡鐘一個扣案足憑，為其論罪之基礎。並敘明上訴人及其選任辯護人於原審雖
具狀抗辯上訴人之警詢筆錄係出於非任意性云云。惟觀上訴人於歷次偵查、審判中之
陳述，均未就此置詞爭執，其於原審及第一審法院提示並詢及有關警詢筆錄之真實性
時，均答稱「實在」等語，是其所辯，已然無據。復參酌上訴人於檢察官詢問時，猶
坦承與王年泰共同詐騙廠商電腦、行動電話等設備，且搬移詐得商品至鶯歌倉庫，惡
性倒閉云云，核與警詢內容大致相符，是上訴人及其選任辯護人空言指摘上訴人之警
詢筆錄係出於非任意性云云，殊不足採等理由綦詳。又(一)原審審判長於九十年四月二
十五日審理期日曾訊問上訴人「對寶島商業銀行儲蓄部八十八年八月四日寶銀儲蓄字
第八八一九七號函及所檢送之更換申請書、印鑑卡影本等有涉及偽造文書及偽造有價
證券有何意見？（提示並告以要旨）」；並於證據調查完畢後，命就偽造文書及偽造
有價證券併予辯論；且就卷附偽造之支票影本及存款不足退票單提示命上訴人辯論，
有該審判筆錄附卷可按。上訴意旨(一)所陳，顯與卷內資料不符，不得執以指摘據為第
三審上訴之適法理由。(二)原判決已於理由內說明「公訴人既於犯罪事實欄記載有關被
告（上訴人）甲○○與王年泰假冒『陳榮均』名義申請活力康公司負責人變更登記，
及申請寶島商業銀行支票帳號（實際應為申請變更負責人印鑑）；復以上開寶島商業
銀行支票填發交付被害人，屆期提示不獲兌現等情，顯就其等偽造申請書而予行使及
行使偽造有價證券之事實，已為述及，起訴法條雖漏未爰引，本院（原審）亦應併為
審判」及「被告所犯上開偽造有價證券、行使偽造私文書、行使變造特種文書、行使
使公務員登載不實之文書、詐欺取財、得利等罪間，有方法結果之牽連關係，應從一
重論以偽造有價證券罪」（見原判決第九頁倒數第一行至第十頁第七行）。上訴意旨
(二)所陳，尚有誤會，亦不得據為第三審上訴之合法理由。(三)本件上訴人係假冒「陳榮
均」為活力康公司之負責人，其以陳榮均為公司代表人所為之發票行為，核屬無權製
作有價證券之人，假冒他人名義而製作具有有價證券外形之虛偽證券之偽造有價證券
行為，上訴意旨(三)所陳，亦有誤會，自非第三審上訴之適法理由。(四)原判決係依上訴
人於警詢、偵查中之供述、被害人許永富等人之指訴及證人陳盛和、劉漢庭之證述暨
其他卷附證物，為其論罪之基礎。上訴人對於上訴意旨(四)所聲請調查之事項，究竟如
何影響判決結果，並未具體指明，核與刑事訴訟法第三百七十九條第十款所稱「依本
法應於審判期日調查之證據」，乃指該證據在客觀上為法院認定事實及適用法律之基
礎，不相適合。原判決未於理由內說明不予調查之理由，稍有欠洽，但於判決結果不
生影響，核難認有違背調查證據必要性之違法，上訴意旨(四)所陳，亦非第三審上訴之
合法理由。(五)刑事訴訟法第四十七條規定：審判期日之訴訟程序，專以審判筆錄為證
。原審審判筆錄已記載將各該卷證資料踐行對於上訴人為提示及告以要旨之程序，有
該審判筆錄可憑。又刑事訴訟法第四十六條規定：審判筆錄應由審判長簽名，審判長
有事故時，由資深陪席推事（法官）簽名；獨任推事（法官）有事故時，僅由書記官
簽名；書記官有事故時，僅由審判長或推事（法官）簽名；並分別附記其事由。其與
同法第四十一條第四項規定：（訊問）筆錄應命受訊問人緊接其記載之末行簽名、蓋
章或按指印者不同。上訴意旨(五)所陳，亦有誤會，要非合法之第三審上訴理由。本件
上訴意旨，核與法律規定得為第三審上訴理由之違法情形，不相適合。其上訴違背法
律上之程式，應予駁回。
據上論結，應依刑事訴訟法第三百九十五條前段，判決如主文。
中　　　華　　　民　　　國　　九十三　　年　　　四　　　月　　二十二　　日
                              最高法院刑事第十庭
                                  審判長法官  呂　潮　澤
                                        法官  白　文　漳
                                        法官  吳　昆　仁
                                        法官  孫　增　同
                                        法官  吳　昭　瑩
      右正本證明與原本無異
                                              書  記  官
中　　　華　　　民　　　國　　九十三　　年　　　四　　　月　　二十六　　日
                                                                        Ａ
